【裁判字號】    98,訴,715
【裁判日期】    980810
【裁判案由】    違反毒品危害防制條例
【裁判全文】
臺灣屏東地方法院刑事判決               98年度訴字第715號
公  訴  人  臺灣屏東地方法院檢察署檢察官
被      告  甲○○
上列被告因違反毒品危害防制條例案件，經檢察官提起公訴（98
年度毒偵字第547 號），被告於準備程序期日就被訴事實為有罪
之陳述，本院合議庭裁定由受命法官獨任進行簡式審判程序，判
決如下：
    主  文
甲○○施用第一級毒品，累犯，處有期徒刑拾月。
    事  實
一、甲○○前因犯施用毒品案件，經本院以90年度毒聲字第368
    號裁定送觀察勒戒後，認有繼續施用毒品傾向，次經本院以
    90年度毒聲字第579 號裁定令入強制戒治處所施以強制戒治
    ，又經本院以90年度毒聲字第1429號裁定停止戒治並付保護
    管束，復經本院以90年度毒聲字第1881號裁定撤銷停止戒治
    再執行強制戒治，而於民國91年7 月7 日強制戒治執行完畢
    釋放出所，並經臺灣屏東地方法院檢察署檢察官以91年度戒
    毒偵字第167 號為不起訴處分確定；其另因犯施用毒品案件
    ，經本院以92年度毒聲字第1010號裁定令入強制戒治處所施
    以強制戒治，嗣於93年1 月9 日因法律修正停止戒治釋放出
    所（非屬強制戒治執行完畢），本次犯行並由臺灣屏東地方
    法院檢察署檢察官提起公訴，經本院以92年度訴字第498 號
    判決處應執行刑有期徒刑1 年6 月確定。甲○○再因(一)犯竊
    盜案件，經本院以92年度易字第318 號判決處有期徒刑6 月
    確定；(二)犯竊盜案件，經本院以92年度易字第732 號判決處
    有期徒刑8 月確定。此2 部分並與前開施用毒品案件接續執
    行，甲○○遂於93年1 月9 日入監執行，94年7 月25日縮短
    刑期假釋出監。詎甲○○於假釋期間內，因(三)犯詐欺案件，
    經本院以95年度簡字第1077號判決處有期徒刑3 月確定；(四)
    犯施用毒品案件，經本院以95年度訴字第782 號判決處有期
    徒刑1 年2 月確定。此2 部分又經本院以96年度聲減字第77
    0 號裁定減刑並定應執行刑為有期徒刑8 月，而與上開假釋
    經撤銷後之殘刑11月又25日接續執行，甲○○遂於95年7 月
    3 日入監執行，97年2 月15日縮刑期滿執行完畢。
二、詎甲○○仍不知悔改，基於施用第一級毒品海洛因之犯意，
    於98年3 月7 日14時許為警採尿時起回溯96小時內之某時（
    扣除警力拘束時間），在屏東縣長治鄉某公墓處，以將海洛
    因置入注射針筒內加水稀釋後持以注射手臂之方式，施用第
    一級毒品海洛因1 次。嗣因甲○○於98年3 月7 日上午發生
    車禍送屏東市國仁醫院就醫，經警到院詢問時，甲○○在有
    偵查犯罪職權之警員尚未發覺其上開施用毒品犯行前，即主
    動向警方坦承上情，並同意警方採尿送驗，因其尿液檢出嗎
    啡陽性反應，而悉上情。
三、案經屏東縣政府警察局屏東分局報請臺灣屏東地方法院檢察
    署檢察官偵查起訴。
    理  由
一、按除被告所犯為死刑、無期徒刑、最輕本刑為3 年以上有期
    徒刑之罪或高等法院管轄第一審案件者外，於法院行準備程
    序進行中，被告先就被訴事實為有罪之陳述時，審判長得告
    知被告簡式審判程序之旨，並聽取當事人、代理人、辯護人
    及輔佐人之意見後，裁定進行簡式審判程序，刑事訴訟法第
    273 條之1 第1 項定有明文，本件被告所為係犯死刑、無期
    徒刑、最輕本刑為3 年以上有期徒刑以外之罪，其於準備程
    序中就被訴事實為有罪之陳述，經法官告知簡式審判程序之
    旨，並聽取公訴人、被告之意見後，本院合議庭乃裁定由受
    命法官獨任進行簡式審判程序，合先敘明。又簡式審判程序
    之證據調查，不受刑事訴訟法第159 條第1 項、第161 條之
    2 、第161 條之3 、第163 條之1 及第164 條至第170 條規
    定之限制，刑事訴訟法第273 條之2 亦定有明文，故本件審
    理依該規定，亦排除嚴格證據調查，併予敘明。
二、上揭事實，業據被告甲○○於本院審理時坦承不諱，而被告
    經採尿送驗結果，確呈嗎啡陽性反應，此有臺灣檢驗科技股
    份有限公司於98年3 月23日所出具之濫用藥物尿液檢驗報告
    、勘察採證同意書及屏東縣政府警察局屏東分局毒品案件涉
    嫌人尿液採證編號姓名對照表各1 紙在卷可佐（以上見警卷
    第9 頁至第11頁）。是被告上開自白核與事實相符，堪以採
    信。又按毒品危害防制條例於92年7 月9 日修正公布，自93
    年1 月9 日施行，其中第20條、第23條將施用毒品之刑事處
    遇程序，區分為「初犯」及「5 年內再犯」、「5 年後再犯
    」。依其立法理由之說明：「初犯」，經觀察、勒戒或強制
    戒治後，應為不起訴處分或不付審理之裁定；經觀察、勒戒
    或強制戒治執行完畢釋放後，「5 年內再犯」者，因其再犯
    率甚高，原實施之觀察、勒戒及強制戒治既已無法收其實效
    ，爰依法追訴或裁定交付審理。至於經觀察、勒戒或強制戒
    治執行完畢釋放後，「5 年後再犯」者，前所實施之觀察、
    勒戒或強制戒治已足以遮斷其施用毒品之毒癮，為期自新及
    協助其斷除毒癮，仍適用「初犯」規定，先經觀察、勒戒或
    強制戒治之程序。從而依修正後之規定，僅限於「初犯」及
    「5 年後再犯」二種情形，始應先經觀察、勒戒或強制戒治
    程序。倘被告於5 年內已再犯，經依法追訴處罰，縱其第3
    次（或第3 次以上）再度施用毒品之時間，在初犯經觀察、
    勒戒或強制戒治執行完畢釋放5 年以後，已不合於「5 年後
    再犯」之規定，且因已於「5 年內再犯」，顯見其再犯率甚
    高，原實施觀察、勒戒或強制戒治，已無法收其實效，即應
    依該條例第10條處罰，最高法院95年度第7 次刑事庭會議決
    議意旨可資參照。查本件被告如事實欄第一部分所示，前因
    犯施用毒品案件，經本院以90年度毒聲字第368 號裁定送觀
    察勒戒後，認有繼續施用毒品傾向，次經本院以90年度毒聲
    字第579 號裁定令入強制戒治處所施以強制戒治，又經本院
    以90年度毒聲字第1429號裁定停止戒治並付保護管束，復經
    本院以90年度毒聲字第1881號裁定撤銷停止戒治再執行強制
    戒治，而於91年7 月7 日強制戒治執行完畢釋放出所；另因
    犯施用毒品案件，經本院以92年度訴字第498 號判決處應執
    行刑有期徒刑1 年6 月確定；再因犯施用毒品案件，經本院
    以95年度訴字第782 號判決處有期徒刑1 年2 月確定，且均
    執行完畢等情，有臺灣高等法院被告前案紀錄表1 份附卷可
    憑，則被告本件施用第一級毒品犯行，雖係在上開強制戒治
    執行完畢釋放後5 年後所為，然被告在強制戒治執行完畢釋
    放後5 年內曾有施用毒品犯罪之前科紀錄，縱被告本件施用
    毒品犯行之犯罪時間係在強制戒治執行完畢釋放後5 年後，
    揆諸上開決議意旨，仍得依法追訴、處罰。故本件事證明確
    ，被告犯行洵堪認定，自應依法論科。
三、查海洛因係屬毒品危害防制條例第2 條第2 項第1 款所規定
    之第一級毒品，故核被告所為係犯毒品危害防制條例第10條
    第1 項之施用第一級毒品罪。被告非法持有第一級毒品海洛
    因之低度行為，已為其進而施用之高度行為所吸收，故不另
    論罪。又被告曾有如事實欄第一部分所示之論罪科刑執行情
    形，有上開前案紀錄表1 份存卷可查，其於有期徒刑執行完
    畢後，5 年以內故意再犯本件有期徒刑以上之施用第一級毒
    品罪，為累犯，應依刑法第47條第1 項規定加重其刑。又被
    告係因車禍送醫院救治，於警方到場詢問而尚不知其有如事
    實欄所示之施用毒品犯行前，坦承施用海洛因並同意採尿送
    驗始發現其確有施用海洛因等情，有被告警詢筆錄1 份 (見
    警卷第3 頁至第7 頁）及本院公務電話紀錄1 紙（見本院卷
    第24頁）在卷可查，嗣又接受法院之裁判，合於自首之要件
    ，爰依刑法第62條前段規定減輕其刑，並依法先加重後減輕
    之。爰審酌被告正值青壯，身體健全，竟不知謹慎自持而吸
    食毒品，且經觀察勒戒、強制戒治及刑之執行後，仍再犯本
    件之罪，足見其毫無悔意，戒癮之意志力甚為薄弱，惟念及
    其施用毒品之犯行，在本質上乃屬戕害自身身心健康之行為
    ，且能坦承犯行，犯罪後之態度尚稱良好暨其智識程度、生
    活狀況等一切情狀，就其所犯量處如主文所示之刑，以資懲
    儆。又檢察官起訴書雖認被告係於98年3 月7 日14時回溯72
    小時內某時，施用第一級毒品海洛因，然查，毒品施用後於
    尿液中排出之最長時限，受施用劑量、施用方式、個人體質
    及其代謝情況等因素影響，因個案而異，一般可檢出之最長
    時限為海洛因服用後2 至4 天、安非他命1 至4 天、甲基安
    非他命1 至5 天、MDMA 1至4 天、FM2 2 至14天，Ketamine
    2 至4 天，此有行政院衛生署管制藥品管理局91年9 月23日
    管檢字第109652號函1 份附卷可稽，故應認本件被告施用第
    一級毒品海洛因之時間應係98年3 月7 日14時許為警採尿時
    起回溯96小時內之某時（扣除警力拘束時間），檢察官上開
    認定，容有誤會，附此敘明。
據上論斷，應依刑事訴訟法第273 條之1 第1 項、第299 條第1
項前段，毒品危害防制條例第10條第1 項，刑法第11條前段、第
47條第1 項、第62條前段，判決如主文。
本案經檢察官廖華君到庭執行職務
中    華    民    國    98    年    8     月    10    日
                  刑事第五庭    法  官  程士傑
以上正本證明與原本無異。
如不服本判決應於收受判決後10日內向本院提出上訴書狀，並應
敘述具體理由；其未敘述上訴理由者，應於上訴期間屆滿後20日
內向本院補提理由書（均須按他造當事人之人數附繕本）「切勿
逕送上級法院」。
中    華    民    國    98    年    8     月    10    日
                                書記官  孫秀桃
附錄論罪科刑法條：
毒品危害防制條例第10條第1 項
施用第一級毒品者，處 6 月以上 5 年以下有期徒刑。


司法院資訊處製作；財團法人民間司法改革基金會備份。
